【裁判字號】    98,抗,39
【裁判日期】    980305
【裁判案由】    假扣押
【裁判全文】
臺灣高等法院臺南分院民事裁定  98年度抗字第39號
抗  告  人  甲○○
相  對  人  台新國際商業銀行股份有限公司
法定代理人  蔡孟峰
訴訟代理人  乙○○
上列抗告人因與相對人間聲請假扣押事件，對於中華民國97年10
月8日臺灣臺南地方法院97年度裁全字第4523 號裁定，提起抗告
，本院裁定如下：
    主  文
抗告駁回。
抗告訴訟費用新臺幣壹仟元由抗告人負擔。
    理  由
一、抗告人抗告意旨略以：按假扣押非有日後不能強制執行或甚
    難執行之虞者，不得為之，民事訴訟法第522條第1項定有明
    文。而所謂不能強制執行，如債務人浪費財產、增加負擔、
    或就其財產為不利益之處分，將成為無資力之情形等事；所
    謂甚難執行，如債務人將移住遠方或逃匿是也。又以抵押權
    擔保之債權，雖就擔保不足之額得聲請假扣押，但不得僅以
    抵押物所有權之讓與，即謂有日後不能執行或甚難執行之虞
    ，最高法院著有19年抗字第232號、31年抗字第713號判例足
    參。本件抗告人係於民國（下同）88年9 月22日，向相對人
    辦理抵押貸款新臺幣（下同）600 萬元，而簽發到期日為90
    年7 月28日之本票予相對人。嗣雖因經濟不景氣致抗告人自
    97年7月28日起暫未繳本息，然抗告人向相對人貸款600萬元
    時，曾提供所有坐落臺南市○○區○○段95、95－1 地號等
    二筆土地擔保，供相對人設定最高限額抵押權720 萬元在案
    ，該二筆土地價值已足供當時600 萬元之擔保，否則相對人
    豈會輕易借貸？況今僅剩本金4,677,837 元，顯然供抵押擔
    保之土地更足夠清償債務至明，依上揭最高法院19年抗字第
    232 號判例意旨，抗告人尚無將成為無資力之情事，難認有
    日後不能強制執行之虞，自無另為聲請假扣押執行抗告人其
    他財產之必要。又抗告人自88年9月間借貸600萬元起，迄97
    年7月27日止，單就利息已繳納9年之久且鉅，茲一時因景氣
    不佳暫時無力繳納，相對人即聲請就抗告人之其他財產執行
    ，亦難認適當。雖本件供擔保之二筆土地於92年10月間移轉
    登記予訴外人吳宜靜，然依上揭最高法院31年抗字第713 號
    判例意旨，本件抵押權擔保之債權既足，自不得僅以抵押物
    所有權之讓與，即謂有日後不能執行或甚難執行之虞而聲請
    假扣押。再者相對人僅以債權中之100 萬元聲請假和押，而
    原裁定亦僅以33萬3千元供擔保，若僅以100萬元之債權而言
    ，則抗告人所提供之抵押擔保物即綽綽有餘（州北段95地號
    ：公告現值每平方公尺23,000元×120平方公尺＝2,760,000
    元；州北段95－l地號：28,000元×l3平方公尺＝364,000元
    ，合計公告現值為3,124,000 元），其假扣押之聲請即無必
    要而應予駁回等語。
二、按債權人就金錢請求或得易為金錢請求之請求，欲保全強制
    執行者，得聲請假扣押。又請求及假扣押之原因，應釋明之
    ；前項釋明如有不足，而債權人陳明願供擔保或法院認為適
    當者，法院得定相當之擔保，命供擔保後為假扣押。民事訴
    訟法第522 條第1項、第526條第1項、第2項定有明文。又所
    謂假扣押之原因，依同法第523 條規定，係指日後有不能強
    制執行或甚難執行之虞或應在外國為強制執行之情形。另「
    證明」與「釋明」在構成法院之心證上程度未盡相同，所謂
    「證明」，乃當事人提出之證據方法，足使法院產生堅強之
    心證，可以完全確信其主張為真實而言，而所謂「釋明」，
    則為當事人提出之證據，未能使法院達於確信之程度，僅在
    使法院得薄弱之心證，信其事實上之主張大概為如此者而言
    ，二者非性質上之區別，而係分量上之不同。
三、經查相對人係以抗告人於88年9 月22日向抗告人為借款時，
    曾簽定600萬元本票1紙，並提供臺南市○○段95、95－1 地
    號二筆土地，及坐落州北段95地號土地上門牌臺南市○○區
    ○○路5 段164號建物，供相對人設定最高限額抵押權720萬
    元，嗣抗告人於91年9 月27日向臺南市安南地政事務所申請
    建物滅失登記，經該所通知相對人該建物抵押權併案消滅，
    抗告人繼於91年10月 1日申請新建物第一次登記，該建物仍
    坐落州北段95地號土地，門牌則更改為臺南市○○區○○路
    5 段166之1號，然未向相對人就新建物補設定抵押權登記，
    已造成相對人之債權受損，抗告人旋又於92年9月9日以買賣
    關係，將上揭二地號土地及新建物過戶予訴外人吳宜靜，致
    相對人僅能就上揭二筆土地聲請拍賣抵押物等由，主張抗告
    人有脫產之虞，而有致相對人日後不能強制執行或甚難執行
    ，並提出相關之本票、抵押權設定相關文件、臺南市安南地
    政事務所91年9月27日安南地所一字第 0910010562號函、原
    建物及新建物之前後測量圖、原法院97司拍字第1609號裁定
    等件以為釋明，並陳明如尚有不足，願供擔保以代釋明，請
    求就抗告人之財產於100 萬元之範圍內予以假扣押。互核相
    對人主張之上揭事實，抗告人既將原供抵押物之建物部分申
    請滅失登記，且將上揭供抵押之土地及新建物過戶予訴外人
    吳宜靜，致相對人僅能就上揭二筆土地聲請拍賣抵押物，顯
    已足使相對人未獲償之債權受損，況供擔保之土地未實際拍
    定前，亦難以公告之土地價格，逕認足以清償所積欠未償之
    抵押債權本金 4,677,837元，尤以拍賣所得價金尚須優先支
    付土地增值稅及執行費用，是相對人因抗告人上揭處理系爭
    抵押物之行為，恐影響其抵押債權之完全受償，有以其中10
    0 萬元額度之債權，另就抗告人其他財產為假扣押之必要，
    以確保系爭抵押債權獲償之釋明，應已足使本院就本件請求
    及假扣押之原因，信其事實上之主張大概如此，且相對人復
    陳明願供擔保以補釋明之不足，則依上揭說明，法院自得定
    相當之擔保，命供擔保後准為假扣押。原法院為此乃定相當
    之擔保，命相對人供擔保後，准為假扣押，經核認事用法並
    無不合。抗告人抗告意旨，猶執上揭情詞指摘原裁定不當，
    求予廢棄改判，為無理由，應予駁回。
四、據上論結，本件抗告為無理由，應依民事訴訟法第495條之1
    第1項、第449條第1項、第95條、第78條，裁定如主文。
中    華    民    國    98    年    3     月    5     日
                  民事第四庭  審判長法  官  王惠一
                                    法  官  蘇重信
                                    法  官  林永茂
上為正本係照原本作成。
不得抗告。
中    華    民    國    98    年    3     月    5     日
                                    書記官  謝素嬿


司法院資訊處製作；財團法人民間司法改革基金會備份。
